臺灣士林地方法院刑事判決
110年度訴字第562號
公  訴  人  臺灣士林地方檢察署檢察官  
被      告  洪振凱




指定辯護人  本院公設辯護人姜惠如  
上列被告因違反槍砲彈藥刀械管制條例案件，經檢察官提起公訴
（110年度偵字第1063號），本院判決如下：
    主  文
乙○○未經許可，持有非制式手槍，處有期徒刑貳年捌月，併科罰
金新臺幣伍萬元，罰金如易服勞役，以新臺幣壹仟元折算壹日。
扣案非制式手槍壹支（槍枝管制編號：○○○○○○○○○○號，含彈匣貳
個），沒收。
    事  實
一、乙○○明知具有殺傷力之非制式手槍、子彈，均為槍砲彈藥刀
    械管制條例所列管之物品，非經主管機關許可，不得持有，
    然為求防身，竟基於持有具有殺傷力之非制式手槍、子彈之
    犯意，於民國109年12月19日晚上某時許，在新北市淡水區
    淡金路某處，透過其胞姊洪秀玲商借徐子哲（起訴書誤載為
    「許子哲」，應予更正）所持有具有殺傷力之非制式手槍1
    支（槍枝管制編號：0000000000號，含彈匣2個）、非制式
    子彈10顆（均經內政部警政署刑事警察局鑑驗試射）而無故
    持有之。嗣於同年月21日（起訴書誤載為22日，應予更正）
    晚上11時20分許，乙○○騎乘車牌號碼000-000號重型機車，
    行經新北市○○區○○路000巷000號前，因形跡可疑而為警盤查
    ，旋即將上開具殺傷力之非制式手槍1支丟棄至新北市○○區○
    ○街0段000巷000號巧克力花園社區中庭，並將上開具殺傷力
    之非制式子彈6顆丟棄在新北市○○區○○路000巷000號前柏油
    馬路旁，經警方察覺後立即壓制乙○○，當場在乙○○隨身包包
    內扣得具殺傷力之非制式子彈4顆，且在上開柏油路旁扣得
    非制式子彈6顆，並在上開社區中庭扣得上開具有殺傷力之
    槍枝、非屬槍砲彈藥刀械管制條例列管之爆裂物，經送請內
    政部警政署刑事警察局鑑定確認上開槍彈均具有殺傷力，復
    經乙○○於同日警詢中自白，並供出本案槍彈之來源係徐子哲
    ，因而查獲徐子哲非法寄藏本案槍彈犯行（徐子哲所涉非法
    寄藏非制式手槍部分，另由本院以110年度訴字第558號判決
    判處有期徒刑5年6月，併科罰金新臺幣【下同】50,000元在
    案），始悉上情。
二、案經新北市政府警察局淡水分局移送臺灣士林地方檢察署檢
    察官偵查起訴。
    理  由
一、按被告以外之人於審判外之言詞或書面陳述，除法律有規定
    者外，不得作為證據；又被告以外之人於審判外之陳述，雖
    不符同法第159條之1至第159條之4之規定，而經當事人於審
    判程序同意作為證據，法院審酌該言詞陳述或書面陳述作成
    時之情況，認為適當者，亦得為證據；又當事人、代理人或
    辯護人於法院調查證據時，知有第159條第1項不得為證據之
    情形，而未於言詞辯論終結前聲明異議者，視為有前項之同
    意，刑事訴訟法第159條第1項、第159條之5分別定有明文。
    考其立法意旨在於傳聞證據未經當事人之反對詰問予以核實
    ，原則上先予排除。惟若當事人已放棄反對詰問權，於審判
    程序中表明同意該等傳聞證據作為證據；或於言詞辯論終結
    前未聲明異議，基於尊重當事人對傳聞證據之處分權，及證
    據資料愈豐富，愈有助於真實發見之理念，且強化言詞辯論
    主義，使訴訟程序得以順暢進行，上開傳聞證據亦均具有證
    據能力。而所謂「審酌該陳述作成時之情況，認為適當」者
    ，係指依各該審判外供述證據製作當時之過程、內容、功能
    等情況，是否具備合法可信之適當性保障，加以綜合判斷而
    言。經查，本判決所引用各該被告以外之人所為審判外之陳
    述以及其他書面陳述，雖均屬傳聞證據，惟均查無符合刑事
    訴訟法第159條之1至第159條之4等情形，且當事人於本院審
    判期日中就證據能力部分均表示無意見而不予爭執，並迄至
    言詞辯論終結前，當事人知悉有同法第159條第1項不得為證
    據之情形，猶未再聲明異議，本院審酌上開證據資料製作時
    之情況，並無違法不當（例如：該違背法定程序屬證據相對
    排除法則，且情節重大）及證明力明顯過低之瑕疵，亦認為
    以之作為證據應屬適當，依刑事訴訟法第159條之5之規定，
    認上揭證據資料均有證據能力。
二、認定犯罪事實所憑之證據及理由：
（一）上揭犯罪事實，業據被告乙○○分別於警詢、偵查及本院審
      理中坦白承認（見偵卷第16至19頁、第77至79頁、本院審
      查卷第98頁、本院卷第94頁、第98頁、第164、169頁），
      並有新北市政府警察局淡水分局109年12月21日搜索扣押
      筆錄、扣押物品目錄表（見偵卷第21至25頁、第29至33頁
      ）、新北市政府警察局淡水分局刑案現場勘察報告、扣案
      槍彈及查獲現場照片13張（見偵卷第119至120頁、第121
      至127頁）、新北市政府警察局110年2月3日新北警鑑字第
      1100247206號鑑驗書（見偵卷第135至136頁）等件存卷可
      考，復有如事實欄一所示槍彈扣案可資佐證。
（二）按鑑驗被告持有之槍枝是否具有殺傷力，非以被告所持有
      之子彈配合其槍枝試射鑑驗為必要，祇須該槍枝具有可發
      射相適合之子彈之正常結構與機械性能，而對人體具殺傷
      力者，即應認屬槍砲彈藥刀械管制條例第4條第1項第1款
      所稱之槍枝，至於其是否足以「使人喪失戰鬥能力」或「
      穿入豬隻皮肉層」，則非所問；亦非必以試射為唯一之鑑
      驗方法，如依「性能檢驗法」實際操作送鑑槍枝之機械結
      構與功能，經檢測後認其結構完整，且擊發功能良好正常
      ，可供擊發適用子彈使用，而為具殺傷力之研判，茍非其
      鑑定有未盡確實或欠缺完備情事，即不得以未經實彈射擊
      鑑測，遽認其鑑定結果為不可採取。經查：
    1.被告上開為警查獲如事實欄一所示扣案槍彈，經送內政部
      警政署刑事警察局依國內、外槍彈鑑定領域共同認可之檢
      視法、性能檢驗法、試射法（扣案子彈部分）鑑定，藉由
      性能檢驗法實際操作、檢測槍枝之機械結構（槍身、滑套
      、槍管、撞針、擊錘、扳機等主要零件材質）是否完整與
      機械性能（進彈、上膛、閉鎖、擊發等運作性能）是否良
      好，鑑定結果如下：⑴送鑑槍枝1支（槍枝管制編號：0000
      000000，含彈匣2個），認係非制式手槍，由仿手槍外型
      製造之槍枝，組裝已貫通之金屬槍管而成，擊發功能正常
      ，可供擊發適用子彈使用，認具殺傷力；⑵送鑑子彈10顆
      ，認均係由口徑9釐米制式空包彈組合直徑約9釐米金屬彈
      頭而成，均經試射，可擊發，認具殺傷力等情，此有內政
      部警政署刑事警察局110年2月26日刑鑑字第1100000217號
      鑑定書、110年6月16日刑鑑字第1100057512號函等件在卷
      可資佐證（見本院審查卷第43頁、第73至78頁）。
    2.經核內政部警政署刑事警察局係國內鑑識槍彈之專業機構
      ，該局認扣案槍彈具殺傷力，要屬專業鑑定機關之鑑驗人
      員以客觀科學方式，輔以鑑定之特殊專業知識經驗，就該
      槍彈材質、結構、功能是否完整所為之判斷，非出於推測
      、擬制之方式，且於鑑定書內詳敘其鑑驗方法、過程及認
      定依據，並輔以照片為證，其中扣案槍枝雖未經實際裝填
      適合之子彈試射，而無法測得其實際之發射動能，亦無礙
      於其是否具殺傷力之認定，是如事實欄一所示槍彈確均具
      有殺傷力，分別屬槍砲彈藥刀械管制條例第4條第1項第1
      款、第2款所規定之槍砲、彈藥無訛。
（三）綜上所述，被告上開任意性自白與事實相符，堪以採信。
      本件事證明確，被告犯行洵堪認定，應依法論科。
三、論罪科刑部分：
（一）核被告所為，係犯槍砲彈藥刀械管制條例第7條第4項之未
      經許可持有非制式手槍罪、同條例第12條第4項之未經許
      可持有具有殺傷力之子彈罪。又被告自109年12月19日起
      取得如事實欄一所示槍彈而非法持有之，迨至同年月21日
      始為警查獲，其於上開期間持有如事實欄一所示槍彈，係
      犯罪行為之繼續，應論以一罪；另其以一行為同時持有如
      事實欄一所示具殺傷力之非制式子彈10顆，縱令其同時地
      所持有之相同客體有數個，因僅侵害一社會法益而屬單純
      一罪，自應僅以未經許可持有具有殺傷力之子彈一罪論，
      不發生想像競合犯之問題；再其以一行為同時持有如事實
      欄一所示槍彈，係以一行為觸犯數構成要件不同之罪名，
      為想像競合犯，應依刑法第55條之規定，從一重之未經許
      可持有非制式手槍罪論處。
（二）按犯槍砲彈藥刀械管制條例之罪，於偵查或審判中自白，
      並供述全部槍砲、彈藥、刀械之來源及去向，因而查獲或
      因而防止重大危害治安事件之發生者，減輕或免除其刑，
      槍砲彈藥刀械管制條例第18條第4項定有明文。考其立法
      意旨，重在鼓勵具體供出其槍砲、彈藥、刀械之來源與流
      向（如依犯罪形態，僅有來源而無去向，或僅有去向而無
      來源者，祇要供述全部來源，或全部去向即可），以杜絕
      槍砲、彈藥或刀械續遭持為犯罪所用，倘未因被告於偵查
      或審判中自白，並供述全部槍砲、彈藥之來源及去向，進
      而查獲或因而防止重大危害治安事件之發生者，自無該條
      規定之適用。經查，被告於偵查及本院審理中自白如事實
      欄一所示犯行，並供述本案槍彈之來源，因而查獲另案被
      告徐子哲非法寄藏扣案槍彈犯行乙情，業經被告供明在卷
      ，並有新北市政府警察局淡水分局110年7月19日新北警淡
      刑字第1104329720號函及所檢附之刑事案件報告書、另案
      被告徐子哲之臺灣士林地方檢察署110年度偵字第13267號
      起訴書等件在卷可資佐證（見本院審查卷第89至93頁、第
      117至121頁），是被告就如事實欄一所示犯行，應依槍砲
      彈藥刀械管制條例第18條第4項之規定，減輕其刑。
（三）爰審酌被告未經許可持有具殺傷力之扣案槍彈，對他人生
      命、身體及社會治安，業已造成潛在之危險，惟念及被告
      思慮欠週，未能體察行為後果之嚴重性，且於犯後業已坦
      認犯行，並將槍彈來源提供予檢警進行追查，態度良好，
      復查無積極證據證明其曾持扣案槍彈供犯罪之用或在公共
      場所射擊，其危害性尚屬非鉅，兼衡酌被告之品性素行（
      本案起訴書並未就被告成立累犯及應加重其刑之事項有何
      主張或具體指出證明方法，參照最高法院110年度台上大
      字第5660號裁定意旨，本院無從為相關之認定，僅將被告
      之前案紀錄列為刑法第57條之科刑審酌事項）、生活習性
      、犯罪動機、目的、手段、非法持有槍彈之數量及持有期
      間長短、槍彈殺傷力強弱程度、生活狀況（離婚，育有一
      子，從事木工，日薪1,500元至2,000元，家中尚有年邁母
      親及未成年子女待其照料）、教育程度為國中肄業、犯罪
      所生損害等一切情狀，量處如主文所示之刑，並就罰金刑
      部分，審酌被告之職業、經濟能力、維持刑罰執行之有效
      性與公平性等情狀，諭知易服勞役之折算標準。
（四）至被告及辯護意旨雖均主張被告為求防身而商借如事實欄
      一所示槍彈，並於相隔3日後即有意返還，其犯罪情節輕
      微，且被告先前並無違反槍砲彈藥刀械管制條例案件之前
      案紀錄，犯後亦深具悔意，請求依刑法第59條規定酌減其
      刑云云。惟按犯罪之情狀顯可憫恕，認科以最低度刑仍嫌
      過重者，得酌量減輕其刑，刑法第59條定有明文。考其立
      法意旨，科刑時原即應依同法第57條規定審酌一切情狀，
      尤應注意該條各款所列事項，以為量刑標準。刑法第59條
      所謂「犯罪之情狀顯可憫恕」，自係指裁判者審酌第57條
      各款所列事項以及其他一切與犯罪有關之情狀之結果，認
      其犯罪足堪憫恕者而言（即犯罪另有其特殊之原因與環境
      等等），即必於審酌一切之犯罪情狀，在客觀上顯然足以
      引起一般同情，認為縱予宣告法定最低刑度猶嫌過重者，
      始有其適用。經查，本院就被告上開犯行業已適用槍砲彈
      藥刀械管制條例第18條第4項之規定減輕其刑，並於論罪
      科刑時詳予敘明所審酌之情狀，而被告雖於犯後坦承犯行
      ，然其上開所為實已對他人生命、身體及社會治安，業已
      造成潛在之危險，復揆之其犯罪情節、手段、動機與目的
      等，衡諸常情事理及國民法律感情，殊無何等足以引起一
      般同情之客觀情狀而應予憫恕之處，爰不依刑法第59條之
      規定酌減其刑；至被告及辯護意旨所主張有關刑法第57條
      屬得於法定刑內審酌量刑之標準，不得據為依刑法第59條
      酌減其刑之理由，併此敘明。
四、沒收部分：
（一）扣案可發射子彈具有殺傷力之非制式手槍1支（槍枝管制
      編號：0000000000，扣案彈匣2個可供扣案槍枝換裝使用
      ，當屬附隨於扣案槍枝之從物，自亦具有違禁物之性質，
      此有內政部警政署刑事警察局111年4月18日刑鑑字第1110
      032844號函及所檢附之鑑驗照片5張存卷可考【見本院卷
      第125至127頁】），非經主管機關許可，不得持有，核屬
      違禁物，不問屬於犯人與否，應依刑法第38條第1項之規
      定，宣告沒收。
（二）按物之能否沒收，應以裁判時之狀態為準，若判決時子彈
      已擊發，僅剩彈殼、彈頭，已不屬於違禁物，毋庸宣告沒
      收（司法院廳刑一字第1387號函研究意見參照）。經查
      ，扣案子彈10顆，雖均經試射擊發而認均具殺傷力，然因
      均於鑑驗過程中擊發，所餘已非原貌之彈頭、彈殼，而失
      其違禁物之性質；另扣案之煙火紙管，經送內政部警政署
      刑事警察局鑑定，認係市售爆竹煙火紙管，其外部僅以厚
      紙板包覆，未有改造之情形，非屬槍砲彈藥刀械管制條例
      列管之爆裂物，此有內政部警政署刑事警察局111年3月18
      日刑偵五字第1113400137號函及所檢附之鑑定書在卷可資
      佐證（見本院卷第109至122頁），是依卷內現存事證，該
      扣案物既非屬違禁物，亦無從認定與被告所涉上開犯行有
      何關聯，爰不另為沒收之諭知（惟被告已當庭表明拋棄扣
      案爆裂物之所有權，見本院卷第97、167頁）。
據上論斷，應依刑事訴訟法第299條第1項前段，槍砲彈藥刀械管
制條例第7條第4項、第12條第4項、第18條第4項，刑法第11條前
段、第55條、第42條第3項前段、第38條第1項，判決如主文。
本案經檢察官甲○○提起公訴，檢察官馬凱蕙到庭執行職務。
中　　華　　民　　國　　111 　年　　5 　　月　　12　　日
                  刑事第四庭審判長  法　官  楊秀枝

                                    法　官  謝當颺

                                    法　官  彭凱璐
以上正本證明與原本無異。
如不服本判決應於收受送達後20日內向本院提出上訴書狀，並應
敘述具體理由；其未敘述上訴理由者，應於上訴期間屆滿後20日
內向本院補提理由書（均須按他造當事人之人數附繕本）。「切
勿逕送上級法院」。因疫情而遲誤不變期間，得向法院聲請回復
原狀。
                                    書記官  羅淳柔
中　　華　　民　　國　　111 　年　　5 　　月　　12　　日
附錄論罪科刑法條：
槍砲彈藥刀械管制條例第7條
未經許可，製造、販賣或運輸制式或非制式火砲、肩射武器、機
關槍、衝鋒槍、卡柄槍、自動步槍、普通步槍、馬槍、手槍或各
類砲彈、炸彈、爆裂物者，處無期徒刑或七年以上有期徒刑，併
科新臺幣三千萬元以下罰金。
未經許可，轉讓、出租或出借前項所列槍砲、彈藥者，處無期徒
刑或五年以上有期徒刑，併科新臺幣一千萬元以下罰金。
意圖供自己或他人犯罪之用，而犯前二項之罪者，處死刑或無期
徒刑；處徒刑者，併科新臺幣五千萬元以下罰金。
未經許可，持有、寄藏或意圖販賣而陳列第一項所列槍砲、彈藥
者，處五年以上有期徒刑，併科新臺幣一千萬元以下罰金。
意圖供自己或他人犯罪之用，以強盜、搶奪、竊盜或其他非法方
法，持有依法執行公務之人所持有之第一項所列槍砲、彈藥者，
得加重其刑至二分之一。
第一項至第三項之未遂犯罰之。 
槍砲彈藥刀械管制條例第12條
未經許可，製造、販賣或運輸子彈者，處一年以上七年以下有期
徒刑，併科新臺幣五百萬元以下罰金。
未經許可，轉讓、出租或出借子彈者，處六月以上五年以下有期
徒刑，併科新臺幣三百萬元以下罰金。
意圖供自己或他人犯罪之用，而犯前二項之罪者，處三年以上十
年以下有期徒刑，併科新臺幣七百萬元以下罰金。
未經許可，持有、寄藏或意圖販賣而陳列子彈者，處五年以下有
期徒刑，併科新臺幣三百萬元以下罰金。
第一項至第三項之未遂犯罰之。